【裁判字號】    97,交簡上,213
【裁判日期】    971028
【裁判案由】    過失傷害
【裁判全文】
臺灣板橋地方法院刑事判決           97年度交簡上字第213號
上  訴  人  甲○○
上列被告因過失傷害案件，不服本院於民國97年7 月25日以97年
度交簡字第3400號所為第一審刑事簡易判決（偵查案號：97年度
偵字第14135 號），經本院管轄第二審合議庭審理，判決如下：
    主    文
原判決撤銷。
甲○○因過失傷害人，處拘役貳拾日，如易科罰金，以新台幣壹
仟元折算壹日。緩刑貳年。
    事    實
一、甲○○於民國96年8月31日17時40分許，騎乘車牌號碼RJS-6
    40號輕型機車（聲請簡易判決處刑書誤載為重型機車），並
    搭載陳淑如，沿臺北縣三重市○○○路往正義南路方向行駛
    ，行經正義北路、六張街口前，明知騎乘機車時，駕駛人應
    注意車前狀況，隨時採取必要之安全措施，而依當時情形，
    又無不能注意之情事，竟疏未注意，適有同向站立於其左前
    方之路人乙○○，因招停公車而走至機車慢車道內，又因公
    車未停駛復同時接聽手機轉身折返人行道站牌時未注意左右
    來車，甲○○之機車乃撞擊乙○○，致使乙○○跌倒受有右
    手肘脫臼併近端橈骨、右臉、右肩、下背挫傷及右眉撕裂傷
    之傷害。甲○○於上開肇事後，警員常寶川到場處理發覺上
    情前，先行向警員主動陳述上開肇事之經過，並於事後接受
    本院之審判。
二、案經乙○○訴由臺灣板橋地方法院檢察署檢察官偵查後聲請
    簡易判決處刑。
    理    由
一、按被告以外之人於審判外之言詞或書面陳述，除法律有規定
    者外，不得作為證據；又被告以外之人於審判外之陳述，雖
    不符合同法第159 條之1 至第159 條之4 之規定，但經當事
    人於審判程序同意作為證據，法院審酌該言詞陳述或書面陳
    述作成時之情況，認為適當者，亦得為證據。當事人、代理
    人或辯護人於法院調查證據時，知有第159 條第1 項不得為
    證據之情形，而未於言詞辯論終結前聲明異議者，視為有前
    項之同意，刑事訴訟法第159 條第1 項，及第159 條之5 ，
    分別定有明文。本判決下列所引用之各該被告以外之人於審
    判外之陳述，雖均屬傳聞證據，惟均經當事人於法院準備程
    序及審判期日中表示無意見，而不予爭執，且迄至言詞辯論
    終結前亦未再聲明異議，法院審酌此等證據資料製作時之情
    況，尚無違法不當及證明力明顯過低之瑕疵，亦認為以之作
    為證據應屬適當，故揆諸前開規定，依刑事訴訟法第159 條
    之5 規定，認前揭證據資料均例外有證據能力。
二、訊據被告甲○○對於有在上揭時、地，騎乘機車而與告訴人
    乙○○發生撞擊，並造成乙○○受有如事實欄所載之傷害等
    情，固不否認，然於本院審理中仍抗辯：告訴人於醫院係自
    述其是從對向即往北車道上，橫越馬路後至伊所行向之往南
    車道，且告訴人是自己來撞擊伊所騎乘系爭機車之左後方，
    故伊是遭告訴人撞擊並回頭後，才看到告訴人站立在其左後
    方，故告訴人並非出現在伊前方云云。惟查：
  (一)前開事實，已據告訴人即證人乙○○於警詢、偵查中指訴甚
    詳，復有道路交通事故現場圖道路交通事故調查報告表(一)(二)
    、肇事現場照片、診斷證明書等件在卷佐證（偵查卷第3 、
    22 至26、32至36頁），自堪信為實在。
  (二)且依證人即被告當時所搭載之友人陳淑如於偵查中業已結證
    稱：當時我們經過正義北路，車子還蠻多的，當時有一台車
    停在接近人行道的地方，佔了一個車道，所以甲○○選擇走
    內側車道（依其所繪之圖示，應為外側道之誤會），走內側
    蠻窄的，甲○○有很小心的騎，到了一個巷口，就聽到甲○
    ○叫了一聲，車子就往右傾，…當時我沒有看到公車，但我
    知道車很多，我下車查看時，是看到傷者坐在地上，她坐在
    摩托車的左前方，在馬路中間；在事故發生前我沒有看到被
    撞的人，可能我也沒有辦法看到前面，因為我坐在後座等語
    （見偵查卷第18頁），是依證人陳淑如陳稱：告訴人是在被
    告之機車左前方跌倒，且其因為坐在後座無法看到前面，故
    未見到告訴人被撞之情節，核與告訴人所稱：被告是自其後
    方撞擊之情，較屬接近，反與被告抗辯：是告訴人乙○○自
    行撞上伊機車之左後方云云不符，否則如依被告前開所辯，
    暨其在偵查中提出之照片標明告訴人撞擊機車之位置即為機
    車之後座左側處乙情（參見偵查卷第53頁），經依常理判斷
    ，坐於後座之證人陳淑如焉有未見到告訴人之理。又被告雖
    另抗辯：告訴人曾在醫院自述告訴人於醫院自述其是從對向
    即往北車道上，橫越馬路後至伊所行向之往南車上，並非如
    告訴人向警察所述「因招停公車而走至機車慢車道內，又因
    公車未停駛再迴身折返人行道」云云，然被告就此抗辯，要
    與告訴人所述不符，其復坦承對於上情並無任何證據可資佐
    證，再酌以被告在偵訊、警詢中從未就此提出抗辯之情事，
    自難逕予採憑；況被告既已自承伊與告訴人發生撞擊前，並
    未注意到告訴人，從而不論告訴人係自對向馬路橫越後由被
    告之左前方往右前方前進，抑或係因在該車道上向前招停公
    車未果後迴身而自被告左前方往右向行走，顯均無礙被告確
    有未注意車前狀況之過失認定。基上，被告前開所辯，顯係
    卸責之詞，不足採信。
  (三)按汽（機）車行駛時，駕駛人應注意車前狀況，並隨時採取
    必要之安全措施，道路交通安全規則第94條第3 項定有明文
    。被告為考領有合格駕照之人，自應注意遵守前揭規定，且
    事發當時天候晴，日間自然光線、視距良好、路面無缺陷及
    障礙物，尚無不能注意之情事，有前揭道路交通事故調查表
    (一)在卷可憑，尚無不能注意之情事，詎被告竟疏未注意當時
    在其左前方欲向右方前進之行人乙○○，致與告訴人乙○○
    發生撞擊，其具有過失甚明。又被告過失與告訴人所受傷勢
    間，顯具有相當因果關係，縱本案告訴人就該車禍之發生同
    具有過失，仍無解於被告所應負過失傷害罪責。另本案經送
    請台灣省台北縣區車輛行車事故鑑定委員會鑑定，結果同認
    被告駕駛輕型機車，未注意車前狀況與行人乙○○在公車站
    牌前招停公車，於公車未停駛離同時接聽電話並轉身之際，
    未注意車道上來車，同為肇事原因，此有該會97年1 月23日
    北縣鑑字第961601號鑑定意見書乙份附卷足參（詳偵查卷第
    45-46 頁），與本院前揭之判斷結果乃為相同，故被告之行
    為確有過失，已堪認定。
  (四)至本案另送請台灣省車輛行車事故覆議鑑定委員會就系爭車
    禍事故覆議結果，固認「甲○○駕駛輕型機車，違規駛出路
    外水溝蓋，且未注意車前狀況撞擊行人，為肇事主因。行人
    乙○○在公車站牌前招停公車進入車道，於公車未停駛離同
    時接聽電話並轉身返回，未注意左右來車，為肇事次因」，
    有該會97年4 月11日覆議字第970349號覆議意見書可參（偵
    查卷第58至60頁），然經觀諸上開覆議結果認為被告亦有「
    違規駛出路外水溝蓋」之過失情事，無非係以被告在警詢時
    曾表示：「…有部貨車違停停於外側車道與公車站牌中央，
    我就往右邊騎閃過那部貨車，超越貨車後，有一位行人突然
    從我機車左邊靠過來，我就被行人撞到，我當時騎於公車站
    排右側水溝蓋上」等語而為主要論據，此可參見該覆議書「
    伍、肇事分析：二、佐證資料」之內容所敘，暨道路交通事
    故談話紀錄表即明（偵查卷第27、60頁）。惟查，被告於車
    禍發生後接受警詢時，雖曾為上開陳述，但在本院審理中復
    又改稱：伊只是靠近水溝蓋的方向行駛，並沒有騎到水溝蓋
    上面等語（見本院卷第14頁），另參酌證人陳淑如於偵查中
    係證稱：告訴人遭撞擊後所跌坐之位置係在馬路中間等語，
    其當庭繪製之圖說，亦顯示車禍之撞擊地點並非在路旁之水
    溝蓋上（參偵查卷第6 、19頁），可徵被告與告訴人發生車
    禍之撞擊位置，並非在路旁之水溝蓋上，而係於道路中間處
    ；此外，亦無證據顯示告訴人有因被告曾騎駛機車於路旁水
    溝蓋上，致其因而與之發生撞擊之情事，從而縱認被告於撞
    擊告訴人前，曾為閃避前方之車輛而偏行在右側路旁之水溝
    蓋上，亦難認此舉與本件之車禍發生有何因果關係。上開覆
    議機關之鑑定結果及聲請簡易判決處刑書均認定被告尚具有
    「駛出路面邊緣」之過失情節，僅係以被告之警訊自白為唯
    一證據，然此既與本案車禍之發生並無關連，自無從採之，
    亦即應以台灣省台北縣區車輛行車事故鑑定委員會所認定之
    鑑定結果較為可採，併予敘明。
  (五)基上，本案事證已臻明確，被告之犯行洵堪認定，應依法論
    科。
三、核被告甲○○所為，係犯刑法第284 條第1 項前段之過失傷
    害罪。被告於犯罪未被有偵查權之機關或公務員發覺前，在
    到場處理之員警到場時在場，並當場承認為肇事人，有臺北
    縣政府警察局三重分局道路交通事故肇事人自首情形紀錄表
    在卷可考（見偵查卷第32頁），足認被告對於未發覺之罪自
    首而接受裁判，符合自首要件，爰依刑法第62條前段規定減
    輕其刑。
四、原審以被告罪證明確，予以論罪科刑，固屬卓見，然本案被
    告之過失情節，並不包含違反道路交通安全規則第99條第1
    項第5 款「駕駛人不得駛出路面邊緣」之規定，此業於前段
    論述甚詳，故原審認為被告尚具有行駛於路外水溝蓋上，致
    違反上開規定之過失情事，自有違誤，無可維持，應由本院
    將原判決撤銷改判。爰審酌被告前無犯罪紀錄，品行尚佳，
    其因未注意車前狀況以致肇事之過失程度，及告訴人乙○○
    站立車道上疏未注意來車，亦與有過失等事實，暨衡以告訴
    人所受之傷勢、被告於犯罪後雖未坦認全部事實，惟已與告
    訴人就民事賠償責任達成和解，並已支付告訴人新台幣20萬
    元完畢，有台北縣三重市調解委員會調解書1 份可憑（見原
    審卷第12頁）等一切情狀，量處如主文所示之刑，並諭知易
    科罰金之折算標準。又被告前未曾受有期徒刑以上刑之宣告
    ，有前案記錄表在卷可查，其因一時過失致有前開犯行，經
    此刑之宣告後當知所惕勉自勵，信無再犯之虞，是本件之宣
    告刑以暫不執行為適當，爰併予宣告緩刑貳年，以鼓勵向上
    ，並期自新。
據上論斷，應依刑事訴訟法第455 條之1 第1 項、第3 項、第36
9 條第1 項前段、第364 條、第299 條第1 項前段，刑法第284
條第1 項前段、第62條前段、第41條第1 項前段、第74條第1 項
第1 款，刑法施行法第1 條之1 第1 項、第2 項前段，判決如主
文。
本案經檢察官江祐丞到庭執行職務。
中    華    民    國    97    年    10    月    28    日
                  刑事第十八庭  審判長法  官 林淑婷
                                      法  官 饒金鳳
                                      法  官 邱景芬
以上正本證明與原本無異
如不服本判決應於送達後10日內向本院提出上訴狀
                                書記官  曾千庭
中    華    民    國    97    年    11    月    3     日
附錄本案論罪科刑法條全文：
中華民國刑法第284條
（過失傷害罪）
因過失傷害人者，處6月以下有期徒刑、拘役或5百元以下罰金，
致重傷者，處1年以下有期徒刑、拘役或5百元以下罰金。
從事業務之人，因業務上之過失傷害人者，處1年以下有期徒刑
、拘役或1千元以下罰金，致重傷者，處3年以下有期徒刑、拘役
或2千元以下罰金。


司法院資訊處製作；財團法人民間司法改革基金會備份。
